臺灣高等法院臺中分院民事判決　　　　　 96年度重訴字第1號
原　　　告　乙○○
被　　　告　丙○○
上列原告因被告竊盜案件，提起刑事附帶民事訴訟（95年度附民
字第216號），請求損害賠償事件，經本院刑事庭裁定移送，本
院於民國96年6月13日言詞辯論終結，判決如下︰
    主  文
被告應返還原告如附表編號１至４所示之物品；如不能返還，應
給付原告新台幣壹仟壹佰柒拾陸萬伍仟元，及自民國95年10月25
日起至清償日止按年息百分之5計算之利息。
原告其餘之訴駁回。
訴訟費用由被告負擔。
    事實及理由
一、原告起訴主張：緣被告與原告係姻親關係且有債務糾紛，詎
    被告意圖為自己不法所有之意圖，基於竊盜之概括犯意，竟
    分別於94年5月16日前某日及同年月31日數日前，以不詳方
    式竊取原告所有位於苗栗縣頭份鎮○○路54號住宅及工作室
    之鑰匙共4支，嗣於94年5月16日下午三時、同年月17日下午
    五時、同年月18日凌晨零時及同年月31日上午八時，以其所
    使用之行動電話撥打原告住宅及工作室電話，獲悉屋內無人
    之際，無故侵入原告上開住宅及工作室竊取如附表所示之物
    ，留供己用，迄今仍拒不返還，案經原告訴請偵辦，由檢察
    官以加重竊盜罪提起公訴，並經台灣苗栗地方法院刑事庭判
    處被告有期徒刑壹年，經被告提起上訴，現由本院以95年度
    上易字第1276號審理中。被告為免除債務之清償及基於不法
    所有之意圖，竟趁機竊取原告住宅及工作室之鑰匙，並趁無
    人之際，無故侵入原告住宅及工作室竊取原告及家人所有如
    附表之物，原告本於所有人之地位，依民法第767條等規定
    ，自得提起本件訴訟請求被告應返還如附表所示之物予原告
    。查被告向原告及原告之配偶借款共計新台幣（下同）1,17
    0萬元並簽發如附表編號1所示之本票共6紙予原告，詎被告
    為免除上開債務之清償，竟竊取系爭本票6紙迄今仍不歸還
    ，致原告無法持票請求，損害原告權利至鉅，被告如拒不交
    還系爭本票，自應賠償上開損害。又被告無故侵入原告住宅
    竊取如附表所載之現金等物，以上計10萬元，被告無法律上
    之原因而受有利益，致原告受有損害，自應返還利益予原告
    等情。爰起訴請求返還如附表之物，如不能返還，應賠償原
    告金錢。更正後訴之聲明：1.被告應將如附表所示之物返還
    予原告，如不能返還，應給付原告1,1765,000元，及自95年
    10月25日起至清償日止按年息百分之5計算之利息（原告訴
    之聲明原分先位聲明及備位聲明，經本院行使闡明權後更正
    如上，而金項鍊部分於96年5月22日撤回請求，見本院卷第
    91頁背面倒數第5列）。2.訴訟費用由被告負擔。
二、被告則以：(一)被告並無竊取財物之侵權行為，民事庭應獨立
    認定事實，不受刑事判決拘束，況原告對被告確於前開時、
    地分別四次入宅竊盜暨四次分別偷取何物乙節尚未舉證以實
    其說：1.本件原告係於刑事訴訟程序附帶提起民事訴訟，依
    侵權行為法則請求被告賠償，惟經移送民事庭後，即為獨立
    民事訴訟，其判決不受刑事判決認定事實之拘束，法院依自
    由心證為與刑事判決相異之認定，即無違法。復民事庭認定
    事實既不受刑事案件之拘束，自應就原告於民事案件所提出
    之事證，審酌全辯論意旨及調查證據之結果，依自由心證認
    定事實。2.按當事人主張有利於己之事實者，就其事實有舉
    證之責任，此在民事訴訟法第277條定有明文，本件原告既
    以被告涉嫌竊取財物為由，依侵權行為法則請求賠償財物損
    失，自應就被告確為實際竊取財物之人詳為舉證以實其說。
    又苟其先不能舉證，以證實自己主張之事實為真實，則被告
    就其抗辯事實，即令不能舉證，或其所舉證據尚有疵累，亦
    應駁回原告之請求。再刑法上連續犯之概念，乃行為人基於
    概括之犯意，連續侵害同一法益者而言，此與民事侵權行為
    之要件並不相符合。蓋侵權行為之主觀歸責要件係故意或過
    失，原則上採過失責任主義，換言之，無連續基於概括過失
    犯意之概念。依此，侵權行為既無連續侵權行為之概念，則
    需就每個侵權行為之要件遂一檢視，是否符合侵權行為之構
    成要件，洵屬當然。3.查原告既主張被告先後於94年5月l6
    日下午4時、17日下午5時、l8日凌晨、31日上午等四次無故
    侵入原告住家竊取如起訴狀所載之財物，即應先對被告確於
    前開時、地分別四次入宅竊盜暨四次分別偷取何物乙節具體
    舉證，惟原告僅以94年5月3l日上午9時許（下稱第四次事件
    ），被告進入原告住所遭原告傷害乙情，即遽以臆測被告另
    涉犯同月16日、17日、18日等三起竊盜（下稱前三次事件）
    等節顯不可信。退步言之，縱認第四次事件中，被告確有原
    告所主張之竊取行為（被告始終否認），則本件所竊得之財
    物僅係鑰匙四支及印章一枚，從而原告主張被告應賠償如起
    訴狀所載之財物，殊不足採。4.復查原告主張被告另涉及前
    三次事件，其所持理由係證人張智鐸證詞、被告電話通聯紀
    錄、原告偵查中指述等，惟相互核徵張智鐸證詞及被告電話
    通聯紀錄，發現證人證詞似與前揭通聯紀錄多所出入，原告
    亦未以其他積極證據證明張智鐸之證詞較通聯紀錄可採。另
    原告既係刑事偵查中告訴人地位，則其指述本以使被告受刑
    事訴追為目的，故其陳述是否與事實相符，自應調查其他證
    據以資審認，苟其所為攻擊之詞，尚有瑕疵，則在此瑕疵未
    予究明以前，即不能遽採為被告不利之認定，況本件原告因
    認被告積欠債務故意不還，曾於第四次事件中藉故攻擊被告
    關乎生命之身體重要部位，造成被告頭、頸部嚴重傷害，是
    徵諸上情，顯見雙方交惡甚深，難期原告有何公允誠正之語
    。復參以被告於前三次事件竊取原告系爭本票（被告始終否
    認）之目的如僅在避免原告持以請求被告償還債務，亦顯不
    符常理，更係自曝犯行。蓋系爭本票六紙合計1,170萬元既
    為被告所簽發，倘被告果欲故意積欠上開債務不還，只須前
    揭六紙本票屆期未獲兌現即能達成積欠債務之目的，何須親
    上火線甘冒刑事不法。基上，被告是否確有原告所稱之四次
    竊取行為，實屬可疑。(二)原告應提出起訴狀所載財物確為被
    告竊取並因此蒙受1,180萬元財產損失之確切證據，證明被
    告應負侵權行為之損害賠償責任。縱認被告確有前揭四次之
    竊盜行為（被告始終否認），原告亦應就起訴狀所載之財物
    損失詳為舉證以證實確因前開竊盜行為所導致。惟原告始終
    無法說明其住處遭竊之時間（前揭5月16日及17日等竊盜時
    間，僅係證人供述被告曾出現於原告住家附近，實與本案侵
    權事實無涉），且查，其遭竊損失財物之明細狀況，亦僅以
    臆測之詞含混帶過，是原告所述顯無實據，殊難憑信等語，
    資為抗辯。答辯聲明：(一)原告之訴駁回。(二)訴訟費用由原告
    負擔。(三)如受不利之判決，願供擔保免為假執行。
三、原告主張被告與原告係姻親關係且有債務糾紛，詎被告意圖
    為自己不法所有之意圖，基於竊盜之概括犯意，竟分別於94
    年5月16日前某日及同年月31日數日前，以不詳方式竊取原
    告所有位於苗栗縣頭份鎮○○路54號住宅及工作室之鑰匙共
    4支，嗣於94年5月16日下午三時、同年月17日下午五時、同
    年月18日凌晨零時及同年月31日上午八時，以其所使用之行
    動電話撥打原告住宅及工作室電話，獲悉屋內無人之際，無
    故侵入原告上開住宅及工作室竊取如附表所示之物，於94年
    5月31日上午八時許經原告當場逮獲，報警處理等情，為被
    告所否認，並辯稱被告並無竊取財物之侵權行為，原告僅以
    94年5月3l日上午9時許，被告進入原告住所遭原告傷害乙情
    ，即遽以臆測被告另涉犯同月16日、17日、18日等三起竊盜
    等節顯不可信等語。經查：
（一）被告於94年5月16日下午3時許、同年月17日下午5時許及
      同年月18日凌晨零時許，無故侵入原告位於苗栗縣頭份鎮
      ○○路54號住宅，且被告至原告上開住宅之前，均有以所
      使用之000000000電話撥打原告住宅（037）662398號電話
      ，試探該處有無人在家等情，業據證人張志鐸於刑案偵查
      中具結證稱：我是租乙○○頭份鎮○○路54號1樓房子營
      業，5月16日下午被告有到信東路54號2樓，5月17日下午5
      點多又有來，因為5月15日是頭份鎮浴佛節，隔一天就看
      到被告所以有印象，而且5月17日乙○○有跑來問我，說
      他印章、身份證不見了，所以我印象深刻，17日那天，我
      側面看，感覺被告手上拿著公文袋等語（見刑案偵查卷即
      臺灣苗栗地方法院檢察署94年度偵字第2149號卷第71至72
      頁），足認被告於5月16日、17日下午均有進入原告上開
      54號住處。原告於刑案一審亦證稱：94年5月18日有失竊
      鑽石，還有一些現金等語（見刑案一審卷即臺灣苗栗地方
      法院94年度易字第861號刑事卷第106頁），是原告54號住
      處於5月18日亦有遭人侵入行竊。另被告所使用之電話為
      0000000000號，案發時間沒有遺失，亦未借與他人使用一
      節，為被告所不爭執（見刑案一審卷第17頁），而該0000
      000000號電話於5月16日下午3時45分、5月17日下午5時26
      分、5月18日凌晨零時17分，均有撥打原告54號住處之（0
      37）662398號電話，且該3通電話之通話時間均為0，有中
      華電信（行動）資料查詢2紙附卷可稽（見刑案偵查卷第
      98、99頁），足認被告係先以電話試探有無人在54號住處
      ，經確認無人在家後，隨即於94年5月16日下午3時許、同
      年月17日下午5時許及同年月18日凌晨0時許進入該54號住
      宅。又原告住處於上開時日均有財物遭竊（詳如後述），
      足認被告確有於前開時日侵入原告54號住宅內，並竊取如
      附表所示之財物。另證人張智鐸所稱5月16日看見被告之
      時間為下午2點多，雖與正確時間3時許有誤差，然此僅係
      記憶有些許誤差，被告以原告於刑案中陳報證人張智鐸之
      供述證明書內文第一點記載「94年5月16日下午二時許，
      我坐『』門邊守店．，．．」等語（參本院卷第49頁，
      被告刑事上訴理由狀），抗辯證人張智鐸當時坐在牛排館
      即名稱為之門口守店，其既為餐飲店之員工，對於每日
      工作時段忙錄與否之感受程度自較一般人為深刻，而一般
      牛排館中午忙錄時間應為下午2點以前，晚餐準備時間則
      自下午4點半過後，是證人依憑其本身對下午空暇時段（
      即下午2點到4點半）之特殊感受而為本案之時間性證述，
      顯有遠較一般人同類證詞之可信賴云云，惟證人張智鐸是
      承租原告頭份鎮○○路54號1樓房子做休閒書出租店，業
      據證人於刑案中陳明（見刑案二審卷即本院95年度上易字
      第1276號刑事卷第74頁），其並非牛排館員工，且證人張
      智鐸之供述證明書內文第一點係載「94年5月16日下午二
      時許，我坐『靠』門邊守店．．．」（見刑案一審卷第52
      頁、本院卷第28頁），是被告顯誤認證人張智鐸供述證明
      書之文字，其前開辯詞自不足採。再者，證人張智鐸所稱
      被告於5月16日下午進入原告住處一節，經核與被告撥打
      電話試探之通聯紀錄相符，是證人張智鐸所稱確有目睹被
      告於5月16日下午進入原告住處一節，可堪採信。
（二）另被告於94年5月31日上午9時許無故侵入原告上開94號工
      作室，被告於94年5月31日上午8時1分7秒及53秒，以其所
      使用0000000000號電話撥打原告工作室之（037）697901
      號電話，第1次之通話時間為零，第2次通話時間雖有10秒
      ，但係因該電話有設定轉接（轉接後即為通話狀態），亦
      有中華電信（行動）資料查詢1紙（見刑案號偵查卷第86
      頁）附卷可稽，足認被告亦係以電話測試有無人在94號工
      作室，經確認無人在該工作室接聽電話後，始趁機侵入該
      工作室。
（三）被告雖否認其有竊取財物之侵權行為，辯稱被告各次侵入
      原告住處竊取之財物為何無法詳查，然附表所示１至４之
      物係於94年5月16日下午3時許、同年月17日下午5時許及
      同年月18日凌晨0時許遭竊，業據原告乙○○於警詢時證
      述：經清點損失現金約5,000元、美金約200元、臺灣企銀
      空白支票17張（1張編號7358、另16張編號為7360至7375
      ），本人（即乙○○）及太太（即林徐月櫻）印章6個、
      臺灣企銀信用卡2張、金融卡2張、女用鑽戒1個、女兒林
      思燕兒子林省聿臺灣企銀存摺各1本及印章2顆、31本抽股
      票存摺、本人身份證及戶口名簿、本票6張（金額1170萬
      元）、表姊土地權狀3張等語（見刑案偵查卷第29頁），
      而該3日僅有被告無故侵入原告54號之住宅，足認原告如
      附表所示1.至4.失竊之物係被告所竊取。
（四）原告所有之鑰匙4支，係警員彭宏文於被告皮包內查獲，
      且該4支鑰匙與被告其他鑰匙串在一起，業據證人彭宏文
      於刑案偵查中具結證稱：陪同乙○○回到現場進門後，會
      同乙○○2樓，在右手邊的房間發現1個女用包包（事後經
      丙○○承認係其所有），包包裡面的東西如卷附登載之清
      單等語（見刑案偵查卷第80頁），證人即警員徐志純於刑
      案一審中證稱：被告的包包是派出所同仁彭宏文發現的，
      我請林先生帶我去現場拍照，後來回到派出所，第二次彭
      宏文在去現場找看有無其他證物，就被彭宏文發現，扣案
      4支鑰匙是跟被告其他鑰匙串在一起，請林先生到派出所
      指證才知道有被害人的鑰匙等語（見刑案一審卷第118至
      119頁），此外復有刑案扣押筆錄1份、鑰匙照片4張附卷
      可佐（見刑案偵查卷第48、54、55頁），足認被告確於5
      月16日前竊取原告54號住處之鑰匙3支，另於5月31日前某
      日竊取原告94號工作室大門鑰匙1支。
（五）被告於刑案中辯稱5月16、17、18日案發時間均在苗栗縣
      頭份鎮下興里7鄰80之5號住處，另提出基地台位置係頭份
      鎮○○里○○街29號11樓頂、仁愛里銀河路92號10樓、珊
      瑚里學府路24巷21號4樓頂之通聯紀錄1紙為佐（見刑案一
      審卷第19頁），然上開手機發話基地台位置既有不同，顯
      見被告非於同一處所撥打電話，被告辯稱撥打電話時均在
      80之5號住所，已不足採信。又刑案一審法院命警持中華
      電信門號手機在被告上開80之5號住處前，撥打原告54號
      住處之（037）662398號電話，基地台位置係頭份鎮○○
      里○○鄰○○路417巷13號7樓頂（見刑案一審卷第58至66頁
      ），亦與被告上開時間撥打電話之基地台位置不同，足認
      被告所辯案發時間均在80之5號住所乙節，不足採信。
（六）被告刑事辯護人以0000000000號（被告使用）與00000000
      0號（原告54號住處）電話，於5月17日中午12時0分57秒
      有9秒之通話時間，為被告辯稱當時原告54號住處有人在
      家，被告不可能侵入行竊，惟5月17日行竊時間係下午5時
      許，而上開電話於下午5時26分44秒亦有通聯紀錄，通話
      時間為0，足見原告54號住處於5月17日下午5時許，確無
      人在家。又被告有於5月31日上午8時1分7秒、同日8時1
      分53秒，以0000000000號電話撥打000000000號原告94號
      工作室之電話，其中1分7秒之通話時間為0，足認當時無
      人在94號工作室，另1分53秒之通話時間雖有10秒，惟該
      000000000號有設定轉接（見刑案偵查卷第86頁），是此
      亦不足認94號工作室當時有人在該處接聽電話，是被告刑
      事辯護人以此為被告辯稱，被告係先撥打電話確認有人在
      94號工作室後，始至該處欲與原告商談一節亦不足採。另
      被告辯護人稱原告所指失竊之土地權狀，竟於5月16日即
      至地政事務所申請補發，質疑原告指訴不實，惟土地權狀
      係於5月18日申請補發，有土地登記申請書1紙附卷可稽（
      見刑案一審卷第50頁），該申請書所載5月16日係原因發
      生日期，然收費及收件之圓戳章日期均係5月18日，選任
      辯護人所認顯有誤解。
（七）此外，另有被告承認為其所有，並為其親自書寫之關於三
      次偷竊時間、物品之筆記本附卷可證（見刑案偵查卷第57
      、61頁）。綜上所述，堪認原告主張被告竊取原告之鑰匙
      4支，並於94年5月16日下午3時許、同年月17日下午5時許
      及同年月18日凌晨0時許竊取如附表所示1.至4.之物等情
      ，堪信為真正。
（八）被告因本件竊盜等案件，經臺灣苗栗地方法院94年度易字
      第861號刑事判決判處有期徒刑一年；被告不服該刑事判
      決提起上訴後，業經本院刑事庭以95年度上易字第1276號
      判決駁回上訴確定在案，此經本院調取臺灣苗栗地方法院
      94年度易字第861號及本院95年度上易字第1276號竊盜等
      案卷核閱屬實，被告侵權行為之事實，自負返還所竊原告
      之物及損害賠償之責任。
四、按因故意或過失，不法侵害他人之權利者，負損害賠償責任
    。無法律上之原因而受利益，致他人受損害者，應返還其利
    益。所有人對於無權占有或侵奪其所有物者，得請求返還之
    。民法第184條第1項前段、第179條前段、第767條第1項前
    段分別定有明文。查如附表1.至4.所示之物品為原告及其太
    太林徐月櫻所有，被告因竊盜而無權占有之，為刑事案件認
    定之事實，原告業受讓林徐月櫻對被告有關本件之所有物返
    還請求權及損害賠償請求權，有原告於附民起訴狀載明受讓
    權利之事實，並提出權利讓與書為證（見本院95年度附民字
    第216號刑事附帶民事訴訟案件卷宗第8頁），且附民起訴狀
    繕本已送達被告，可認為已通知債務人即被告，依前開規定
    ，原告自得請求被告返還如附表1.至4.所示之物品。另關於
    附表5.至7.所示之物品，原告於警詢中未提出，此等物品原
    告清點後至警局報案時既未提出，尚難確認係上開案發時間
    所失竊之物，雖提出證明書二紙為證，惟此證明書係私文書
    ，既經被告否認為真正，原告未再舉證以實其說，自不能採
    信，此部分原告起請求被告返還該等物品，難認有理由。又
    被告自承向原告借用約1,200萬元，借錢用來週轉之用（見
    本院卷第19頁背面12列、23列），其簽發如附表編號1之本
    票予原告，如不能返還自應以金錢返還之；另編號4之鑽戒
    乙顆為原告之妻林徐月櫻於88年間向億金珠寶行甲○○以65
    ,000 元所購買等情，業據證人甲○○到庭結證屬實（見本
    院卷第8列以下），且有億金珠寶行出具之保證書乙紙在卷
    可稽，是原告請求被告返還如附表編號1至4所示之物；如不
    能返還，應給付原告1,1765,000元部分，於法有據，應予准
    許。
五、綜上所述，本件被告因竊盜而無權占有原告之物，則原告依
    民法第767條、第184條、179條之規定，請求被告應返還附
    表1.至4.所示之物品；如不能返還，應給付原告1,1765,000
    元，及自起訴狀繕本送達翌日即95年10月25日起至清償日止
    按年息百分之5計算之利息，為有理由，應予准許。
六、本件事證已臻明確，兩造其餘攻擊防禦方法，經核對本件判
    決結果無影響，爰不逐一論述，併此敘明。
七、據上論結，本件原告之訴為一部有理由，一部無理由，依民
    事訴訟法第79條，判決如主文。
中　　華　　民　　國　　96　　年　　6 　　月　　27　　日
                  民事第五庭　　審判長法　官　林陳松
　　　　　　　　　　　      　　　　　法　官  鄭金龍
　　　　　　　　　　　      　　　　　法　官  王重吉
以上正本係照原本作成。
如對本判決上訴，須於收受判決送達後二十日內向本院提出上訴
書狀，其未表明上訴理由者，應於提出上訴後二十日內向本院提
出上訴理由書（須按他造人數附具繕本）。
上訴時應提出委任律師為訴訟代理人之委任狀。具有民事訴訟法
第四百六十六條之一第一項但書或第二項之情形為訴訟代理人者
，另應附具律師及格證書及釋明委任人與受任人有該條項所定關
係之釋明文書影本。
　　　　　　　　　　　　　　　　　　　書記官　紀美鈺
中　　華　　民　　國　　96　　年　　6 　　月　　28　　日
                                                      Ｃ
附表：
1.本票6張：發票人均為丙○○，票號715035號面額100萬元、票
  號715034號面額100萬元、票號715033號面額100萬元、票號01
  8915號面額500萬元，票號715031號面額300萬元，票號715029
  號面額70萬元。
2.現金新台幣5,000元、美金200元。
3.印章10顆（乙○○3顆、林徐月櫻3顆、林省津2顆、林思燕2顆
  ）。
4.黃K鑽戒台，重量D-0.52ct，寶石名稱2p-O.16ct之鑽戒乙顆。
5.千秋觀音珠乙串。
6.開運天珠乙串。
7.人民幣2,000元。
